臺灣板橋地方法院刑事判決　　　　　　　　　　　　九十三年度簡上字第三一四號
　　上　訴　人　臺灣板橋地方法院檢察署檢察官
　　被　　　告　甲○○
右列上訴人因被告侵占案件，不服本院九十三年度簡字第九七一號中華民國九十三年
三月三十一日第一審判決（聲請案號：九十二年度偵緝字第一九七四號），提起上訴
，本院管轄之第二審合議庭認不得以簡易判決處刑，改依第一審通常程序審理並判決
如左：
    主  文
原判決撤銷。
甲○○意圖為自己不法之所有，而侵占自己持有他人之物，處有期徒刑伍月，如易科
罰金以參佰元折算壹日。
    事  實
一、甲○○於民國八十五年間因犯竊盜罪，經本院於同年十月二十八日以八十五年度
    易字第六一八二號判處拘役四十日，於八十六年二月二十七日執行完畢。又於八
    十七年間因違反動產擔保交易法案件，經本院於八十七年八月三十一日以八十七
    年度板簡字第七Ｏ六號判處拘役三十日，如易科罰金以三百元折算一日，於八十
    七年十一月十一日執行完畢（不構成累犯），猶不知悔改。其係址設臺北縣三峽
    鎮○○路五十九號八樓之二「ＢＯＳＳ酒店」的服務生，竟意圖為自己不法之所
    有，於九十一年二月二十五日晚上八時三十分許，趁店內客人乙○○告知臺灣銀
    行金融卡密碼並委託其持該金融卡代為提領現金新台幣（下同）二萬元作為支付
    消費款項之機會，甲○○以變易持有為所有之意思，接續將其持有為乙○○（原
    名殷佳鎰，九十年四月九日改名）所有、帳號Ｚ00000000000號之臺
    灣銀行優惠儲蓄存款帳戶金融卡一張，及其於同日晚上八時四十二分四十三秒，
    以前揭金融卡在上開酒店附近之臺北縣三峽鎮○○路七十一號中國農民銀行三峽
    分行之自動櫃員機所提領之二萬元，均予以侵占入己，得手後，甲○○復意圖為
    自己不法之所有，再於同日晚上八時五十八分許，持前開金融卡前往臺北縣三峽
    鎮○○街六十六號交通部郵政總局三峽郵局之自動櫃員機，擅將乙○○所告知之
    密碼輸入自動櫃員機之不正方法，使該郵局自動櫃員機之識別系統陷於錯誤，分
    四次接續由自動付款設備取得現金共七萬元後，將款項據為己有，得手後，即未
    再返回「ＢＯＳＳ酒店」上班，並隨手將上開金融卡丟棄。嗣乙○○在「ＢＯＳ
    Ｓ酒店」內一直等候甲○○返回未果，而於翌日（即九十一年二月二十六日）上
    午九時三十分許，以上開臺灣銀行優惠儲蓄存款帳戶存摺前往臺北縣中和市臺灣
    銀行補登提款紀錄後，始悉上情。
二、案經被害人乙○○訴由臺北縣政府警察局三峽分局報請臺灣板橋地方法院檢察署
    檢察官偵查後聲請簡易判決處刑。
    理  由
一、訊據被告甲○○對於右揭事實坦承不諱，核與告訴人乙○○指訴情節相符，並有
    臺灣銀行Ｚ00000000000帳號優惠儲蓄存款綜合服務存摺影本、中國
    農民銀行三峽分行自動提款機交易日報表、板橋郵局九十一年五月十三日營九一
    字第五Ｏ二六ＯＯ四Ｏ六三號函各一件在卷可稽。本案事證明確，被告犯行洵堪
    認定。
二、查被告侵占告訴人之臺灣銀行金融卡一張及其受託在中國農民銀行三峽分行自動
    櫃員機提領之二萬元部分，核其所為，係犯刑法第三百三十五條第一項之侵占罪
    。又被告以不正方法由三峽郵局自動櫃員機分四次共提領七萬元部分，因非告訴
    人委託其提款之範圍，被告對於該七萬元並無持有關係，故核其所為，係犯刑法
    第三百三十九條之二第一項之以不正方法由自動付款設備取得他人之物罪；公訴
    意旨認此部分與前開二萬元部分應併依刑法第三百三十五條第一項之侵占罪處斷
    ，容有未洽，惟本件在起訴事實同一之範圍內，本院自應予變更起訴法條。被告
    先後將上開金融卡及其受託在中國農民銀行三峽分行自動櫃員機提領之二萬元侵
    占入己，主觀上出於單一之犯意，在時間與空間密接之情狀下，接續侵害同一法
    益，實現同一構成要件，係屬單一行為之接續進行，祇應成立一侵占罪；且被告
    於三峽郵局先後四次插卡盜領款項，乃一以不正方法由自動付款設備取得他人之
    物行為之接續的多次動作，亦祇論以不正方法由自動付款設備取得他人之物一罪
    ，併予敘明。被告係以侵占告訴人所委託提領存款而交付之臺灣銀行金融卡的方
    法，俾以該金融卡而由自動付款設備取得他人之物而達其盜領他人款項以供花用
    之目的，所犯侵占與以不正方法由自動付款設備取得他人之物二罪間，有方法結
    果之牽連關係，應從一重依侵占罪處斷。至於被告將告訴人之臺灣銀行金融卡侵
    占入己部分，雖未於起訴書中載及，惟該部分與原審論罪科刑部分具有實質上一
    罪不可分關係，仍為起訴效力所及，本院自應一併審理。
三、原審以被告犯行明確，依法論罪科刑，原非無見，惟查原審漏未審酌被告侵占告
    訴人金融卡部分之犯行，且被告由三峽郵局自動付款設備分四次共提領七萬元部
    分，並非告訴人委託其提款之範圍，被告對於該款項並無持有關係，其擅將告訴
    人告知之密碼輸入自動櫃員機之不正方法，逕行提領共七萬元，所為應係犯刑法
    第三百三十九條之二第一項之以不正方法由自動付款設備取得他人之物罪，俱如
    前述，原審認被告此部分犯行係構成侵占罪，均有未洽；另公訴人循告訴人之請
    求主張被告犯後迄未賠償告訴人之損失，犯後態度不佳，原審判處有期徒刑四月
    ，有輕重失衡之慮為由提起上訴，為有理由，且原判決既有上開可議之處，即應
    由本院撤銷改判。
四、末按簡易判決處刑之案件，經法院認為有第四百五十一條之一第四項但書之情形
    者，應適用通常程序審判之，刑事訴訟法第四百五十二條定有明文。本件被告於
    偵查中自白犯罪，原審以檢察官之聲請以簡易判決處刑，然經本院審理後，審酌
    上情，發現原審適用簡易判決處刑尚有不當，即本院認定上開被告以不正方法由
    三峽郵局自動付款設備分四次共提領七萬元部分之犯罪事實，顯然與檢察官據以
    求處罪刑之事實（即認被告此部分犯行涉犯侵占罪嫌）不符，不合刑事訴訟法第
    四百四十九條第三項所定得以簡易判決處刑之案件，而有刑事訴訟法第四百五十
    一條之一第四項第二款前段所定之情形，應由本院適用第一審通常程序予以審理
    判決；當事人如不服本判決得於送達後法定期間內提起上訴，附予敘明。爰審酌
    被告素行不佳（有臺灣高等法院被告全國前案紀錄表可稽），其受告訴人委託提
    款竟將金融卡及受託提領之款項二萬元侵占入己，復未經告訴人之委託授權，逕
    以不正方法由自動付款設備提款七萬元後，即不知去向，顯然欠缺尊重他人財產
    權益之觀念，對於告訴人所生之損害，且被告迄未賠償告訴人所受損害，及犯罪
    之動機、方法、智識程度，與犯後坦承犯行之態度等一切情狀，量處如主文所示
    之刑，並諭知易科罰金之折算標準。
據上論斷，應依刑事訴訟法第四百五十五條之一第一項、第三項、第三百六十九條第
一項前段、第二項、第三百六十四條、第二百九十九條第一項前段、第三百條、第四
百五十二條、第四百五十一條之一第四項第二款，刑法第三百三十五條第一項、第三
百三十九條之二第一項、第五十五條，罰金罰鍰提高標準條例第一條前段、第二條，
判決如主文。
本案經檢察官王家春到庭執行職務。
中　　　華　　　民　　　國　　九十三　　年　　　九　　　月　　二十二　　日
                                    臺灣板橋地方法院刑事第七庭
                                        審判長法官  鄭水銓
                                              法官  陳福來
                                              法官  楊志雄
右正本證明與原本無異
如不服本判決應於送達後十日內向本院提出上訴狀
                                            書記官  胡勤義
中　　　華　　　民　　　國　　九十三　　年　　　九　　　月　　二十二　　日
附錄本案論罪科刑法條全文：
刑法第三百三十五條
意圖為自己或第三人不法之所有，而侵占自己持有他人之物者，處五年以下有期徒刑
、拘役或科或併科一千元以下罰金。
前項之未遂犯罰之。
刑法第三百三十九條之二
意圖為自己或第三人不法之所有，以不正方法由自動付款設備取得他人之物者，處三
年以下有期徒刑、拘役或一萬元以下罰金。
以前項方法得財產上不法之利益或使第三人得之者，亦同。
